【裁判字號】    90,台上,7294
【裁判日期】    901129
【裁判案由】    偽造文書
【裁判全文】
最高法院刑事判決                                九十年度台上字第七二九四號
    上訴人  台灣高等法院檢察署檢察官
    被  告  甲○○
右上訴人因被告偽造文書案件，不服台灣高等法院中華民國九十年八月二十一日第二
審判決（八十八年度上易字第三九三七號，起訴案號：台灣板橋地方法院檢察署八十
六年度偵續字第四八號），提起上訴，本院判決如左：
    主  文
上訴駁回。
    理  由
按刑事訴訟法第三百七十六條所列各罪之案件，經第二審判決者，不得上訴於第三審
法院，法有明文。本件上訴人因被告甲○○偽造文書案件，原審係維持第一審諭知被
告被訴刑法第二百十六條、第二百十五條之行使業務登載不實文書罪無罪之判決，駁
回檢察官在第二審之上訴，核屬刑事訴訟法第三百七十六條第一款之案件。依首開說
明，既經第二審判決，自不得上訴於第三審法院，上訴人竟復提起上訴，顯為法所不
許。上訴意旨雖以「(一)舊刑事訴訟法第三百六十八條，所謂刑法第六十一條所列各罪
之案件，係指該項案件經第二審判決，當事人對於其罪名並無爭執者而言，若當事人
就此尚有爭執，而其所爭執者，復非刑法第六十一條所列之罪，即不得以第二審判決
為刑法第六十一條所列之罪，遂認為不得上訴於第三審法院，此有最高法院四十九年
度台上字第一一三○號刑事判決裁判要旨可參。本件告訴人當初聲請再議係其申告台
灣板橋地方法院檢察署八十五年度偵字第五八一四號被告甲○○（其無公務員身分）
目的行為竊佔（刑法第二十八條、第三十一條、第三百二十一條第二項等），方法行
為行使偽造文書（刑法第二一六條、第二一五條、第二一○條），進而與該有公務員
身分被告台北縣政府工務局使用管理課技士洪村山共犯刑法第三十一條刑法第二一六
條、第二一三條，貪污治罪條例第二條、第三條、第六條第四款對於主管或監督之事
務，直接或間接圖私人不法之利益（被告甲○○等其無公務員身分共犯），故本件自
得上訴於第三審法院。(二)查：台灣板橋地方法院檢察署檢察官提起第二審上訴時謂：
「八十六年度易字第七四五七號判決無罪之理由，係以建築法第十一條第一項之規定
，而認是建築基地面積與土地登記簿上記載之土地面積有別。然此惟漏未詳實審酌該
建築法第十一條第二項、第三項之規定，致遽認建築基地面積與土地登記簿上記載之
土地面積有別，其認事用法顯有未當。被告建築房屋逾越建築線，佔用聲請人所有之
土地經制止仍繼續施工，並以不實之數據持向主管機關申請使用執照，並辦理第一次
所有權登記，其應犯有竊佔與偽造文書之罪，原判決顯有未當。」惟原審法院就此未
予調查、審酌，顯有已受請求之事項未予判決及應於審判期日調查之證據未予調查之
違背法令事由。(三)被告甲○○係起造人百壽建設開發有限公司（以下稱百壽建設公司
）兼負責人，與設計人、監造人羅吉建築師、承造人友明工程股份有限公司負責人
馬鄭隔等三人共同竊佔及簽章於系爭友明工程股份有限公司明知為不實事項登載於業
務上作成之文書，原判決未予審究，尚有適用法則不當之違背法令事由。(四)再者，被
告申領上開使用執照係委託建築師為之，被告並非實際從事該項申請業務之人，既有
委託授權而授權源自被告甲○○之指示，若其非共同正犯，亦不能解免其教唆犯之刑
責，故原判決就此亦有不適用法則之違背法令事由。」云云。然查本法稱當事人者，
謂檢察官、自訴人及被告，刑事訴訟法第三條定有明文。告訴人聲請再議指訴被告所
犯之罪名，要難謂係當事人對罪名之爭執。又檢察官上開提起第二審上訴，依其理由
所事實亦僅係認被告應犯刑法第三百二十條第二項之竊佔罪及同法第二百十六條、
第二百十五條之行使業務登載不實文書罪。所爭執者，仍屬刑事訴訟法第三百七十六
條第一款、第二款罪名。而其餘第三審上訴理由所指被告共犯及教唆犯竊佔與行使業
務登載不實文書罪部分，亦非對被告所犯之罪非屬刑事訴訟法第三百七十六條所列罪
名為爭執，自不得上訴於第三審法院。其上訴違背法律上之程式，應予駁回。
據上論結，應依刑事訴訟法第三百九十五條前段，判決如主文。
中      華      民      國     九十     年     十一     月    二十九    日
                              最高法院刑事第六庭
                                  審判長法官  謝  家  鶴
                                        法官  洪  文  章
                                        法官  花  滿  堂
                                        法官  陳  世  淙
                                        法官  洪  佳  濱
      右正本證明與原本無異
                                              書  記  官
中      華      民      國     九十     年     十二     月     十九     日


司法院資訊處製作；財團法人民間司法改革基金會備份。
